【裁判字號】    98,上易,847
【裁判日期】    981216
【裁判案由】    侵權行為損害賠償
【裁判全文】
臺灣高等法院民事判決                 98年度上易字第847號
上  訴  人    乙○○      （真實姓名、年籍詳卷）
法定代理人    乙○○之父   同上
              乙○○之母   同上
訴訟代理人    李慧芬律師
              丙○○       住址詳卷
被上訴人      甲○○      （真實姓名、年籍詳卷）
兼法定代理人  甲○○之父   同上
              甲○○之母   同上
上列當事人間請求侵權行為損害賠償事件，上訴人對於中華民國
98年7 月29日臺灣臺北地方法院97年度訴字第2621號第一審判決
提起上訴，並減縮訴之聲明，本院於98年12月2日言詞辯論終結
，判決如下：
    主      文
上訴駁回。
第二審訴訟費用由上訴人負擔。
    事實及理由
一、本件被上訴人洪○○之父經合法通知，未於言詞辯論期日到
    場，經核無民事訴訟法第 386條各款所列情形，爰依被上訴
    人之聲請，而為一造辯論判決。
二、按訴之變更或追加，非經他造同意，不得為之。但有民事訴
    訟法第255條第1項第2款至第6款情形，不在此限。又訴狀送
    達後，上訴人固不得將原訴變更或追加他訴，但擴張或減縮
    應受判決事項之聲明者，不在此限，民事訴訟法第446條第1
    項及第255條第1項第3 款分別定有明文。查本件上訴人起訴
    時，主張依侵權行為法則，請求被上訴人應連帶給付新台幣
    （下同）80萬元加計法定遲延利息。原審為上訴人敗訴之判
    決，上訴人聲明不服，提起本件上訴，於本院減縮為請求被
    上訴人應連帶給付47萬元，核屬減縮應受判決事項之聲明，
    依上開說明，尚屬合法，合先敘明。
三、上訴人起訴主張：上訴人於民國○○年○月○○日出生，被
    上訴人洪○○則係○○年○○月○日出生，於○○年○月間
    均於臺北市○○托兒所就讀，詎被上訴人洪○○竟於○○年
    ○月○○日午睡時間，突以手指插入上訴人陰道內，對上訴
    人為侵害行為。經上訴人父親同日幫上訴人洗澡發現私處有
    血跡並外陰部紅腫，因上訴人先前即有泌尿道問題，故上訴
    人父親於同日晚間9時許帶上訴人就診，並依醫生指示塗抹
    藥膏。嗣○○年○月○○日，上訴人姑姑告知上訴人父親，
    上訴人一直向姑姑表示幼稚園小朋友「○○」會用手指摸其
    下體，上訴人父親始驚覺有異，並於翌日向幼稚園老師詢問
    上訴人所指「○○」為何人，經老師猜測應係被上訴人洪○
    ○，並經上訴人指認確定。上訴人父親遂向警方報案，經驗
    傷結果發現上訴人處女膜略顯外突，輕微出血，4點鐘方向
    處有陳舊裂傷，參酌上訴人陳述，可知被上訴人洪○○確實
    有對上訴人為性侵入行為。上訴人雖年幼，但因此造成處女
    膜破裂，精神上亦受到影響，精神上之痛苦亦必日益加鉅。
    又被上訴人洪○○行為時雖年僅3歲，然3歲小孩非無識別能
    力，且幼稚園老師均加以教導身體某些部位不可碰觸或被碰
    觸，被上訴人洪○○於行為時應具有識別能力，而被上訴人
    洪○○之父、母為被告洪○○之法定代理人，爰依民法第
    184條、第187條第1項及第195條規定請求被上訴人洪○○與
    其父母連帶負損害賠償責任等語，求為命被上訴人應連帶給
    付上訴人80萬元加計法定遲延利息之判決，並陳明願供擔保
    ，請准予假執行。原審為上訴人敗訴之判決，上訴人不服，
    提起本件上訴，並減縮聲明請求判決為：(一)原判決關於駁回
    上訴人後開第二項之訴部分廢棄。(二)上開廢棄部分，被上訴
    人應給付上訴人47萬元及自起訴狀繕本送達翌日起至清償日
    止，按年息5%計算之利息。
四、被上訴人則以：被上訴人洪○○於○○年○月○○日並無上
    訴人所指之侵害行為，上訴人依侵權行為法則請求其賠償並
    無理由等語，資為抗辯。而答辯聲明：上訴駁回。
五、查上訴人係○○年○月○○日出生，被上訴人洪○○係○○
    年○○月○日出生，於○○年○月間均在同所托兒所就讀小
    班，於同年月10日均出席上課；而上訴人父親係於○○年○
     月○○日報案，並於同日驗傷，結果認：「上訴人大小陰
    唇無外傷、無異狀（無充血、出血點淤傷、裂傷）尿道口與
    會陰亦同，僅處女膜略顯外突，輕微出血，四點鐘方向處有
    輕微裂傷」等情，有驗傷診斷書、戶籍謄本、戶籍資料、家
    庭暴力暨性侵害防治中心個案報告表、報案資料等在卷可參
    （見原審卷第6至9、45至78頁），復為兩造所不爭執，堪信
    為真正。
六、上訴人主張被上訴人洪○○對之有上開侵害行為，應與其父
    母連帶負侵權行為損害賠償責任等語，則為被上訴人否認，
    並以前詞置辯，是本院所應審究者核為：被上訴人洪○○是
    陰道內？上訴人請求被上訴人連帶賠償精神慰撫金47萬元有
    無理由？
七、經查：
  (一)按當事人主張有利於己之事實者，就其事實有舉證之責任，
    民事訴訟法第277 條前段定有明文。上訴人主張被上訴人洪
    ○○於前揭時地對被上訴人為上開性侵行為等語，既為被上
    訴人否認，上訴人自應負舉證之責，要不足僅以其於派出所
    以及台北市家庭暴力暨性侵害防治中心（下稱家暴中心）會
    談內容所為之指摘即認其主張有理由。是上訴人聲請對簡姓
    女童進行司法鑑定，查其有無妄想、杜撰等情，如無其他積
    極事證，自仍不足為其有利認定，經核尚無鑑定之必要。
  (二)查上訴人所提之受理疑似性侵害事件驗傷診斷明書，其上雖
    載有「處女膜略顯外突，輕微出血，四點鐘方向處有輕微裂
    傷」等語（見原審卷第6頁），然該診斷日期為96年9月30日
    ，與上開上訴人主張之侵權行為時間96 年9月10日已距20日
    之久，尚無法以此認定上開傷害即係被告洪○○所為。
  (三)依上訴人於案發當日即○○年○月○○日及同年月○○日因
    尿道發炎至臺北市立聯合醫院中興院區急診之護理紀錄及病
    歷資料所示，其上紀錄皮膚狀況外傷欄位，均勾選「無」之
    選項，有上開醫院○○年○○月○○日北市醫字第○○○○
    ○○○○○○○號函覆之病理資料在卷可稽（見原審卷第10
    2、107頁），則上訴人主張其於○○年○月○○日遭人以手
    指插入陰道內乙節之真實性，即非無疑。是雖病歷上記載「
    皮膚狀態：外陰唇、外陰部處紅」、「皮膚狀態：會陰有紅
    疹」，惟上訴人亦自承其前即有泌尿道問題，病歷亦記載「
    皮膚炎」（見原審卷第104頁），自不足據以認為係因被上
    訴人洪○○有性侵行為所致。
  (四)參諸證人即托兒所導師周○○所述，當時上訴人與被上訴人
    洪○○均在該托兒所就讀小班，午睡情形係將男、女小朋友
    分開，各在房間一邊午睡，並由2位老師待在中間看護陪伴
    ，燈全部關閉等語（見原審卷第110頁），則依上開午睡情
    形，被上訴人洪○○如於午睡時間起身往另一側女生午睡處
    移動，於經過房屋中間時勢必會遭老師制止，尚難認被上訴
    人洪○○有可能對上訴人為其所指之侵害行為，堪認被上訴
    人抗辯被上訴人洪○○未於上開時點對上訴人為性侵害乙節
    非虛。
  (五)上訴人主張應向負責驗傷醫院函查上開傷害是否可能於案發
    ○○年○月○○日發生云云，惟因時隔已久，能否明確判斷
    發生日期，已屬可疑，且本件不足認係被上訴人洪○○所為
    ，已如前述，其請求函查，即無必要。另上訴人復於本院審
    理時主張上訴人之父前往托兒所時，曾有老師表示知有此事
    ，應係托兒所離職老師方○○或蕭○○，上訴人亦表示曾告
    訴老師，故請求訊問方○○及蕭○○等語。然查上訴人於原
    審未遵原法院裁定期限陳報證人（地址），已視為捨棄訊問
    （見原審卷第145頁反面）；又自上訴人於家暴中心會談時
    ，社工員問：「…妳有沒有告訴老師？」，上訴人係回覆：
    「有，很瘦很瘦的鄒老師！咦？！有還是沒有？！我問爸爸
    一下…（詢問隔壁簡父母）有，瘦瘦的鄒老師！？」（見原
    審卷第47頁反面）等情以觀，上訴人既無法確定是否告知老
    師，猶待詢問他人，殊難遽認上訴人主張有老師知情或曾告
    知老師乙節屬實。證人周○○亦到庭證稱方老師是幼幼班老
    師，與小班不同樓層，蕭○○老師是負責中班小朋友（見原
    審卷第110頁），故本院認亦無傳訊之必要。再上訴人舉托
    兒所幼兒行為觀察紀錄表所載被上訴人洪○○曾有喜觸摸小
    朋友身體或老師的胸部等等行為或證人周○○於警局筆錄陳
    述被上訴人洪○○曾摸老師的胸部或觸碰其他小朋友身體，
    及發現在廁所內看小女生上廁所等行為（見原審卷第63、74
    至77頁），縱認屬實，惟此均不足以證明被上訴人洪○○確
    有於前揭時地對上訴人為侵害之行為，其請求傳訊被上訴人
    洪○○到庭，亦無需要。此外，上訴人復無法提出其他證據
    證明被上訴人洪○○確於上開時點對上訴人為性侵害之行為
    ，則其依侵權行為法則請求被上訴人連帶賠償精神慰撫金，
    即無理由。
八、綜上所述，上訴人無法證明被上訴人洪○○確有於上開時點
    對上訴人為不法侵害行為，是其依侵權行為之法律關係，訴
    請被上訴人洪○○及其父母連帶給付上訴人47萬元加計法定
    遲延利息，自屬無據，不應准許。又上訴人之訴既經駁回，
    其假執行之聲請，亦失所附麗，應併予駁回。原審為上訴人
    敗訴之判決，及駁回其假執行之聲請，並無不合。上訴意旨
    指摘原判決不當，求予廢棄改判，為無理由，應予駁回。
九、本件事證已臻明確，兩造其餘之攻擊或防禦方法及所用之證
    據，經斟酌後，認為均不足以影響判決之結果，爰不逐一論
    列。
十、據上論結，本件上訴為無理由，依民事訴訟法第385條第1項
    、第449條第1項、第78條，判決如主文。
中    華    民    國    98    年    12    月    16    日
                  民事第二庭
                        審判長法  官  吳謙仁
                              法  官  李瓊蔭
                              法  官  黃莉雲
正本係照原本作成。
不得上訴。
中    華    民    國    98    年    12    月    16    日
                              書記官  周月琴

司法院資訊處製作；財團法人民間司法改革基金會備份。
